【裁判字號】    96,交易,547
【裁判日期】    970114
【裁判案由】    過失傷害
【裁判全文】
臺灣臺北地方法院刑事判決             96年度交易字第547號
公  訴  人  臺灣臺北地方法院檢察署檢察官
被      告  乙○○
上列被告因過失傷害案件，經檢察官提起公訴（96年度偵字第17
157號），本院判決如下：
    主  文
乙○○因過失傷害人之身體，處拘役肆拾日，如易科罰金，以新
臺幣壹仟元折算壹日。
    事  實
一、乙○○於民國96年5月16日23時50分許，騎乘車牌號碼LPG-5
    60號重機車，沿台北市○○區○○街2段東向西方向行駛，
    至開封街2段84號前，本應注意車前狀況，並隨時採取必要
    之安全措施，且依當時天候陰、夜間有照明、路面乾燥、無
    障礙物、視距良好等情況，並無不能注意之情事，竟疏未注
    意前方接近機車停等區前，正有亦疏未注意行走人行道，且
    未注意左方車道上有機車前來之行人甲○○由北往南方向穿
    越馬路，致見狀時已煞車不及，機車前輪撞及甲○○左腳，
    機車把手並撞及甲○○腹部，甲○○因身體左側遭受猛力撞
    擊而向右傾倒，右肩膀撞及地面，因而受有左股骨髁骨折、
    右肱骨骨折、腹部挫傷等傷害。
二、案經甲○○訴由台北市政府警察局萬華分局請臺灣臺北地方
    法院檢察署檢察官偵查起訴。
    理  由
壹、程序部分：
    本件告訴人甲○○於警詢之指訴，雖屬審判外陳述，然被告
    乙○○於本院審理中並不爭執其證據能力，本院審酌其於警
    詢時係主動陳述事發經過，表明訴追之意，顯非非法所得之
    陳述，亦無證明力明顯過低之情形，且經於審判期日依法進
    行證據之調查、辯論，被告乙○○於訴訟上之程序權，已受
    保障，自得採為證據。又本件卷附由臺北市政府警察局萬華
    分局交通分隊（下稱萬華分局交通隊）警員鍾忠紘於肇事現
    場所繪製之道路交通事故現場圖、道路交通事故補充資料表
    、臺北市○○○○○道路交通事故調查報告表(一)、(二)、告訴
    人所提出之臺北市立聯合醫院中興院區診斷證明書2紙及本
    院依職權所調取之甲○○在臺北市立聯合醫院中興院區之病
    歷資料，雖均屬傳聞證據，惟被告乙○○與檢察官對上開傳
    聞證據之證據能力均無意見，亦未於本案言詞辯論終結前聲
    明異議，本院審酌該等文件作成之情況，應無違法或不當情
    事，因而認為適當，均具備證據能力而得作為證據。
貳、實體部分：
一、訊據被告乙○○固坦承於前揭時、地，騎乘車牌號碼LPG-5
    60號重機車發生本件車禍，惟矢口否認有何過失傷害之犯行
    ，辯稱：伊騎車很小心，伊會騎在第二車道，是因為如果有
    路人突然衝出來，伊有距離可以緩衝，當時告訴人不走斑馬
    線，從路邊突然衝出來，伊無法在1、2秒之內馬上反應緊急
    煞車，一般人在此情形也無法緊急煞車，伊認為伊已完全注
    意到安全，伊沒有過失云云。經查：
    (一)被告所騎之車牌號碼XLPG-560號重機車確於前揭時、地，
      撞及告訴人甲○○而肇致本件車禍，除據被告自承在卷（
      見偵查卷第6頁、第40頁、本院卷第22頁背面、第45至47
      頁），並經證人即告訴人甲○○於本院審理時證述在卷，
      且有萬華分局交通隊警員鍾忠紘於肇事現場所繪製之道路
      交通事故現場圖、道路交通事故補充資料表、臺北市○○
      ○○○道路交通事故調查報告表(一)、(二)及現場照片9張在
      卷可稽（見偵查卷第16、17、21、22頁、第25至29頁）。
      又告訴人因本件車禍而受有左股骨髁骨折、右肱骨骨折、
      腹部挫傷等傷害，亦有告訴人所提出之臺北市立聯合醫院
      中興院區診斷證明書2紙附卷可查（見偵查卷第11、12頁
      ），並經本院依職權向醫院調取告訴人於臺北市立聯合醫
      院中興院區急診之病歷資料（見本院卷第8至19頁）查證
      屬實，堪認告訴人確於前揭時、地，因遭被告所騎之前揭
      機車撞及而受有左股骨髁骨折、右肱骨骨折、腹部挫傷等
      傷害無誤。
    (二)雖被告否認就本件車禍發生有何過失，惟：
      1.依卷附警製之道路交通事故現場圖所示：開封街有2車
        道，為東向西之單向道，第1車道（即右側車道）寬2.4
        公尺、第2車道寬2.5公尺，第1車道右側畫有機車停車
        格，第2車道左側畫有汽車停車格，被告所騎機車之行
        向為東向西，告訴人之行向為北往南，在第2車道的機
        車停等區內左側離啟端線約2、30公分處留有往西方向
        、長度0.8公尺之機車刮地痕，刮地痕啟始端距左側道
        路邊緣2.4公尺，刮地痕終止端距左側道路邊緣3.4 公
        尺，機車停等區○○路口並畫設有行人穿越道（斑馬線
        ）等情，及依卷附之道路交通事故補充資料表所載，被
        告所騎之前揭機車之右剎車手把折斷、右手把刮地痕、
        右側車身刮地痕以觀，可見現場第2車道的機車停等區
        內左側所留之0.8公尺機車刮地痕，係被告所騎之前揭
        機車的右剎車手把、右手把刮地所造成，該機車於車禍
        發生時係向右倒地。
      2.又依告訴人在車禍當時受有左股骨髁骨折、右肱骨骨折
        、腹部挫傷等傷害，衡以人於行進間的左股骨髁（即膝
        關節）離地高度與行進間之機車前輪之高度相當，人的
        腹部離地之高度亦與行進間機車的把手高度相當，可見
        告訴人左腳係遭被告所騎機車之前輪撞及，腹部遭機車
        右把手撞擊，並因身體左側遭受猛力撞擊而向右傾倒，
        右肩膀撞及地面而造成右肱骨骨折，足見被告所騎之機
        車係在未煞停之狀態下撞及告訴人，且被告所騎之機車
        係在撞及告訴人後，因重心不穩而往右側倒地滑行，從
        而亦可認定本件車禍發生地點，乃在第2車道機車停等
        區左側後方之車道上。
      3.再依現場第1車道右側路邊畫有機車停車格，縱停放有
        機車，亦不會阻擋到機車騎士對於路旁狀況之視線，而
        第1車道寬2.4公尺，本件車禍地點在第2車道左側，告
        訴人係由右側路邊（即開封街81號處）走入車道，距離
        本件車禍撞擊地點至少有5公尺以上，依現場有照明，
        被告於本院審理中又自承其騎在第2車道，有開啟機車
        燈，如其有隨時注意前方狀況，自能注意到告訴人由右
        側路邊走入車道穿越馬路，然其竟未注意到告訴人而無
        法煞停，致發生本件車禍，足見被告確有未注意車前狀
        況之情形甚明。
      4.本件經本院依檢察官聲請送請臺北市車輛行車事故鑑定
        委員會鑑定肇事責任，經該委員會鑑定結果，亦認為被
        告涉嫌未注意車前狀況，為肇事次因，有該委員會鑑定
        意見書在卷可考（見本院卷第28至31頁）。
      5.按汽車行駛時，駕駛人應注意車前狀況，並隨時採取必
        要之安全措施，為道路交通安全規則第94條第3項所明
        文規定，被告考領有駕駛執照，對此自知之甚詳，又
        本件車禍當時天候天候陰、夜間有照明、路面乾燥、無
        障礙物、視距良好，有前開警製之道路交通事故調查報
        告表附卷可稽，被告騎乘前揭重機車，自應隨時注意車
        前狀況，且依前述之當時天候及路況情形，被告並無何
        不能注意之情形，其竟疏未注意車前有告訴人穿越道路
        ，以致發現時已煞車不及而撞上告訴人，造成告訴人受
        有前揭傷害，是被告就本件車禍之發生有過失至為明顯
        。
    (三)又告訴人確因本件車禍而受有左股骨髁骨折、右肱骨骨折
      、腹部挫傷等傷害，有前揭臺北市立聯合醫院中興院區診
      斷證明書及病歷資料在卷可證，是被告之過失與告訴人之
      受傷間具有相當因果關係，被告自應負過失傷害罪責。
    (四)再告訴人於警詢及本院審理時雖均證稱：伊已經過了馬路
      ，在伊車旁準備開啟車門時遭被告所騎之機車正面撞及云
      云。然如上所述，告訴人係左腳係遭被告所騎機車之前輪
      撞及，腹部遭機車右把手撞擊，因其身體左側遭受猛力撞
      擊而向右傾倒，右肩膀撞及地面而造成右肱骨骨折，足見
      告訴人係身體左側遭撞擊受力而右倒，而非如其所述係正
      面遭機車撞擊，否則其應係往後仰而受有其他傷害；又
      本件車禍發生地點係在第2車道機車停等區左側後方之車
      道上，而依卷附之道路交通事故現場圖所示，告訴人當時
      停於現場開封街機車停等區○○路旁之自小客車，其尾端
      距離前揭機車刮地痕之終止端尚有約2公尺之距離，足見
      告訴人當時並非站立於其車旁準備開啟車門，而是在穿越
      道路行進間無誤。
    (五)次查，「行人穿越道路，應依下列規定：一、設有行人穿
      越道、人行天橋或人行地下道者，必須經由行人穿越道、
      人行天橋或人行地下道穿越，不得在其一百公尺範圍內穿
      越道路」，為道路交通安全規則第134條第1款所明文規定
      。依本件卷附之道路交通事故現場圖及現場照片所示，現
      場路口於機車停等區前方約12、13公尺處畫設有行人穿越
      道（斑馬線），雖告訴人稱當時行人穿越道有施工機具云
      云，然依偵查卷第29頁照片所示，行人穿越道並無封閉之
      情形，且告訴人非不得由行人穿越道附近的路口穿越馬路
      ，其竟由開封街81號前走入畫有白實線（用以分隔同向車
      流）的路段穿越道路，致發生本件車禍，其就本件車禍之
      發生亦顯有過失。又告訴人倘能在穿越開封街前稍加注意
      其左側來車，必會發現被告所騎之機車已前來，亦必能避
      免本件車禍之發生，然其竟未注意左側來車而貿然穿越道
      路，亦顯有過失。惟按刑事責任係對於反社會行為所加之
      公法上之制裁，不若民事責任係專以填補損害為目的，因
      此並無過失相抵之適用，而消長已發生之刑事責任之餘地
      ，是告訴人之與有過失，並不影響被告罪責之成立。
    (六)綜上所述，本件事證已臻明確，被告前開犯行已堪認定，
      應予依法論科。
二、核被告之所為，係犯刑法第284條第1項前段之過失傷害罪。
    另本件車禍發生當時，適有警察於路口執行勤務，員警係見
    狀自行前來處理等情，業據被告於警製之談話紀錄表及本院
    審理時自承在卷（見偵查卷第8頁、本院卷第47頁），被告
    顯不符自首要件，附此敘明。爰審酌被告在本件之前並無前
    科、素行尚稱良好，有臺灣高等法院被告前案紀錄表可憑，
    本件告訴人就車禍之發生亦與有過失，被告過失之程度，及
    被告否認犯行、自事故發生迄今猶未賠償告訴人所受損害之
    犯罪後態度，與告訴人所受前揭傷害等一切情狀，量處如主
    文所示之刑，並諭知易科罰金之折算標準，以示懲儆。
據上論斷，應依刑事訴訟法第284條之1、第299條第1項前段，刑
法第284條第1項前段、第41條第1項前段，刑法施行法第1條之1
，判決如主文。
本案經檢察官楊智綸到庭執行職務
中    華    民    國    97    年    1     月    14    日
                        交通法庭  法  官  林春鈴
以上正本證明與原本無異。
如不服本判決，應於判決送達後10日內，向本院提出上訴狀。
                                  書記官  黃鈴容
中    華    民    國    97    年    1     月    14    日
附錄本案論罪科刑法條全文：
中華民國刑法第284 條（過失傷害罪）
因過失傷害人者，處六月以下有期徒刑、拘役或五百元以下罰金
，致重傷者，處一年以下有期徒刑、拘役或五百元以下罰金。
從事業務之人，因業務上之過失傷害人者，處一年以下有期徒刑
、拘役或一千元以下罰金，致重傷者，處三年以下有期徒刑、拘
役或二千元以下罰金。


司法院資訊處製作；財團法人民間司法改革基金會備份。
